臺灣高雄地方法院刑事判決　　　　　　　　　　　　九十一年度易字第二五二三號
　　公　訴　人　臺灣高雄地方法院檢察署檢察官
　　被　　　告　乙○○
　　選任辯護人　邱南英
右列被告因業務侵占案件，經檢察官提起公訴（九十一年度偵字第二一六三號），本
院判決如左：
    主  文
乙○○無罪。
    理  由
一、公訴意旨略以：被告乙○○係臺北市大同區○○○路○段六十七號十二樓之二告
    訴人「立元實業股份有限公司」之總經理，為從事業務之人。民國八十九年九月
    至十二月間，告訴人公司出售化學原料貨品予新加坡THRIVEX ENTERPRISE公司，
    貨款總價為美金五千七百八十四點二六元，由被告以告訴人公司總經理（GENERA
    L  MANAGER）身分出面洽談定約事宜，並代為收取前揭貨款，詎被告竟意圖為自
    己不法之所有，將該筆貨款侵占入己，因認被告所為，係犯刑法第三百三十六條
    第二項之業務侵占罪嫌等語。
二、按犯罪事實應依證據認定之，無證據不得推定其犯罪事實，又不能證明被告犯罪
    者，應諭知無罪之判決，刑事訴訟法第一百五十四條、第三百零一條第一項分別
    定有明文。本件被告固不否認其係告訴人公司總經理，且THRIVEX ENTERPRISE公
    司所給付的價金亦由其收取等情，惟堅決否認有何侵占犯行，辯稱：伊投資全氟
    、映瑞、沛森等三家公司，該等公司有部分股東相同，均是丙○○的公司，但全
    氟公司沒有申請到執照，所以對外以告訴人公司名義營業，八十九年間，伊與其
    他股東不合，決定結束全氟部分營業，而根據當時達成的退股協議，全氟應退還
    伊約一百八十餘萬元，趟國楨則應給伊約二百八十萬元，但伊只拿到模具及庫存
    ，所以將前揭款項扣下來等語。
三、本件公訴人之所以認為被告涉犯業務侵占罪嫌，除據告訴人公司之指訴、證人丙
    ○○於偵查時證稱未達成退股協議等語之外，無非以公司與股東之間，權利義務
    均各自獨立，被告不能因發生退股糾紛，而擅自以告訴人公司所有之財產抵償等
    語為論據之基礎，惟按刑法第三百三十六條第二項之業務侵占罪，行為人主觀上
    須意圖為自己或第三人不法之所有，是倘無積極證據證明行為人主觀上確具有前
    揭不法意圖，即不得遽以前開罪名相繩。經查：
  (一)證人丙○○於本院審理時到庭證稱：我和被告及甲○○三人均是映瑞公司股東，
    全氟要成立時，有討論過出資的方式，但被告出資的部分匯到映瑞去，所以我不
    知道這算是映瑞公司或被告個人出資，後來被告說要獨立，所以被告拿走一些貨
    及模具，至於股權的部分有協議好幾次，但被告後來又反悔，所以沒有結論等語
    （見本院九十一年九月十三日審判筆錄），而告訴人公司代表人即證人甲○○亦
    到庭證稱：被告與我們公司之間，確實有股權的爭議，八十九年十二月十九日就
    股權部分原有達成協議，被告以在映瑞及沛森公司股份來交換其在全氟的權利，
    結算後我們要付被告約四十六萬元，後來被告反悔，不接受這個協議，變成被告
    要給我們五十萬元左右，但被告沒有給我們，所以雙方翻臉等語（見本院九十一
    年十月八日審判筆錄），核與被告前揭所承因股權問題發生糾紛等語相符，足見
    被告與告訴人公司之間確因股權問題無法解決，衍生連串糾紛。
  (二)被告與告訴人公司之間因股權問題無法解決，而衍生連串糾紛，而被告亦為告訴
    人公司股東，既已詳如前述，則被告為保障其權利，將前揭款項暫時扣下，應不
    能執此即遽認其主觀上具有不法所有之意圖。至公訴人認公司與股東之間，權利
    義務均各自獨立，被告不能因發生退股糾紛，而擅自以告訴人公司所有之財產抵
    償等語，固為的論，惟此應係判斷前揭款項在民事上屬被告或告訴人公司所有之
    法律論據，尚不能以被告在民事上就前揭款項無適法權利，即認被告主觀上具有
    不法所有之意圖，其所為該當於刑法第三百三十六條第二項之業務侵占罪。
  (三)綜上所述，本院經核閱全案卷證後，認本件應係民事債務糾葛，應由告訴人另循
    民事途徑解決。此外復無其他積極證據足認被告有何業務侵占犯行，揆諸前引法
    條，被告犯罪要屬不能證明，自應依法為其無罪之諭知，以期適法。
據上論斷，應依刑事訴訟法第三百零一條第一項，判決如主文。
本案經檢察官彭斐虹到庭執行職務。
中      華      民      國    九十一    年      十      月     十五     日
                                  臺灣高雄地方法院刑事第五庭
                                    法  官    劉傑民
右正本證明與原本無異。
如不服本判決，應於判決送達後十日內，向本院提出上訴狀。
                                    書記官    林秀珍
中      華      民國    九十一    年      十      月     十五     日
